【裁判字號】    95,訴,1742
【裁判日期】    951215
【裁判案由】    偽證
【裁判全文】
臺灣桃園地方法院刑事判決              95年度訴字第1742號
聲  請  人  台灣桃園地方法院檢察署檢察官
被      告  甲○○
                    （另案於臺灣桃園監獄執行）
上列被告因偽證案件，檢察官原聲請以簡易判決處刑（95年度偵
字第955 號），經本院改適用通常程序審理，被告於本院準備程
序時，就被訴事實為有罪之陳述，經告知簡式審判程序之旨，並
聽取當事人之意見後，本院合議庭裁定由受命法官獨任進行簡式
審判程序，判決如下：
    主  文
甲○○證人，於執行審判職務之公署審判時，於案情有重要關係
之事項，供前具結，而為虛偽陳述，處有期徒刑拾月。
    事  實
一、甲○○前因強盜案件，經本院以93年度訴字第2074號判決判
    處有期徒刑8 年6 月，並於民國94年5 月9 日確定；復因搶
    奪案件，經本院以94年度訴字第1107號判決判處有期徒刑1
    年2 月，並於94年9 月19日確定，上揭2 案經本院以95年度
    聲字第1737號裁定應執行有期徒刑9 年6 月，刑期起算日為
    94 年5月9 日，現仍執行中（不構成累犯）。
二、緣甲○○與綽號「奧迪」之許俊霖共同基於意圖為自己不法
    所有之犯意聯絡，於94年1 月13日下午5 時45分許，由許俊
    霖頭戴全罩式安全帽騎乘未懸掛車牌之銀色重型機車搭載甲
    ○○，前往桃園縣楊梅鎮○○路163 號「OK便利商店」，由
    許俊霖在外把風並準備接應，甲○○則頭戴全罩式黑色安全
    帽及口罩，手持其所有客觀上足對人之身體、生命構成威脅
    可供兇器使用之菜刀1 把，進入該便利商店內，嚇令店員交
    付財物，以此行為分擔之方式，共同強盜該便利商店所有置
    於收銀檯內之現金新臺幣8187元，得手後，共乘上開機車逃
    逸，強盜所得現金由2 人平分花用殆盡，嗣於94年1 月19
    日晚上9 時45分許，在桃園縣中壢市○○路155 號天晟醫院
    前，為警查獲甲○○，再經甲○○之供述而查悉係與許俊霖
    共犯強盜犯行（甲○○所涉強盜犯行，業經本院判處有期徒
    刑8 年6 月確定，詳上述，至許俊霖部分，經本院以94年度
    訴字第1015號判決判處有期徒刑7 年，上訴後，業經最高法
    院於95年12月8 日以95年度台上字6829號判決上訴駁回確定
    ）。詎甲○○竟於94年10月18日下午3 時許，在臺灣桃園地
    方法院第5 法庭就該院94年度訴字第1015號許俊霖涉嫌強盜
    案件出庭作證時，經承審法官告知具結之義務及偽證之處罰
    ，並依法命其朗讀結文內容且在結文上簽名具結後，猶基於
    偽證之犯意，於執行審判職務之本院審判時，對與案情有重
    要關係事項之前揭情事虛偽證稱：「我和另1 位朋友綽號奧
    迪的人一起去的（指上揭時地之強盜行為）」、「（問：奧
    迪的真實姓名為何？）當時我不曉得他的真實姓名‧‧‧警
    察叫我一定要交人出來，我才指證許俊霖。」、「（問：許
    俊霖是否與你一起去行搶之『奧迪』？）不是。」、「（問
    ：‧‧‧你於審判中法官開庭時檢察官問你的時候，你有說
    奧迪就是許俊霖，有何意見？）那時候會怕多一條偽證，所
    以我就一直指證他，但現在我覺得我不應該害他，我很過意
    不去，我現在才要說實話。」、「（問：能否確定94年1 月
    13 日 跟你去搶的是否是許俊霖？）不是。」等語，而就許
    俊霖是否為與其共同強盜之人而對於案情有重要關係之事項
    ，為虛偽之陳述。嗣其於所虛偽陳述之該案件於95年12月8
    日判決確定前，甲○○於本院準備程序及審理時，均坦承其
    前述作證內容係虛偽之情。
二、案經本院告發由臺灣桃園地方法院檢察署檢察官偵查後聲請
    以簡易判決處刑，嗣經本院改適用通常程序審理。
    理  由
一、上開犯罪事實，業據被告許俊霖於本院審理時坦承不諱，並
    有本院94年度訴字第1015號刑事案件94年10月18日準備程序
    筆錄影本1 份及經被告簽名具結之結文影本1 份在卷可按（
    附本院卷）。又按刑法上之偽證罪，不以結果之發生為要件
    ，一有偽證行為，無論當事人是否因而受有利或不利之判決
    ，均不影響其犯罪之成立。而該罪所謂於案情有重要關係之
    事項，則指該事項之有無，足以影響於裁判之結果者而言（
    最高法院71年臺上字第8127號判例意旨參照）。被告就許俊
    霖究是否為共同強盜之人一節，結證稱係另一綽號「奧迪」
    之人與之共同強盜，並非許俊霖等語，而其是否為虛偽陳述
    ，乃事涉許俊霖是否有強盜之行為，而涉刑法第33 0條第1
    項之罪，則被告上開所結證之內容自屬就案情有重要關係之
    事項。又承辦許俊霖強盜案件之歷審法官固未採信被告上開
    所結證之內容，而為許俊霖有利之判決，惟據前述判例意旨
    ，亦不影響被告犯罪之成立，附此敘明。綜上，本件事證明
    確，被告上揭犯行足可認定，應依法論科。
二、核被告甲○○所為，係犯刑法第168 條之偽證罪。查另案被
    告被告許俊霖所犯強盜案件，經本院以94年度訴字第1015號
    判決判處有期徒刑7 年，上訴後，業經最高法院於95年12月
    8 日以95年度台上字6829號判決上訴駁回確定，被告於許俊
    霖所犯強盜案件判決確定前，在本院行準備程序及審理時均
    自白其犯本件偽證之罪（詳見本院95年9 月15日準備程序筆
    錄、簡式審判筆錄、同年12月1 日簡式審判筆錄），從而，
    堪認被告在其所虛偽陳述之另案被告許俊霖強盜案件裁判確
    定前自白，應依刑法第172 條之規定，減輕其刑。爰審酌被
    告之動機、目的、手段、品行，其於上揭事實一所載犯罪科
    刑案件執行中，猶不知省悟，於本院94年度訴字第1015號案
    件審理時仍浪費司法調查之資源，企圖為另案被告許俊霖卸
    罪，造成無謂損失，所為非是，而被告雖為虛偽陳述，然其
    證詞並不為法院所採信，對於國家司法權之侵害尚非重大，
    及被告犯罪後之態度等一切情狀，量處如主文所示之刑。
三、本件檢察官原聲請以簡易判處刑，惟經本院認有刑事訴訟法
    第451 條之1 第4 項但書所定之情形，依同法第452 條規定
    ，本件自應改適用通常程序審判之，末此敘明。
據上論斷，應依刑事訴訟法第452 條、第273 條之1 第1 項、第
299 條第1 項前段，刑法第168 條、第172 條，判決如主文。
本案經檢察官薛植和到庭執行職務。
中    華    民    國    95    年    12    月    15    日
                      刑事第一庭  法  官  黃梅淑
以上正本證明與原本無異。
如不服本判決，應於判決送達後10日內向本院提出上訴狀（應附
繕本），上訴於臺灣高等法院。
                                  書記官  魏里安
中    華    民    國    95    年    12    月    15    日
附錄本案論罪科刑法條：
中華民國刑法第168 條規定：
於執行審判職務之公署審判時或於檢察官偵查時，證人、鑑定人
、通譯於案情有重要關係之事項，供前或供後具結，而為虛偽陳
述者，處7 年以下有期徒刑。
中華民國刑法第172 條規定：
犯第168 條至第171 條之罪，於所虛偽陳述或所誣告之案件，裁
判或懲戒處分確定前自白者，減輕或免除其刑。


司法院資訊處製作；財團法人民間司法改革基金會備份。
